臺灣板橋地方法院刑事判決　　　　　　　　　　　　九十二年度訴字第二一二三號
　　公　訴　人　臺灣板橋地方法院檢察署檢察官
　　被　　　告　乙○○
右列被告因侵占等案件，經檢察官提起公訴（九十二年度偵字第七二六號），本院判
決如左：
    主  文
乙○○行使偽造私文書，足以生損害於他人，累犯，處有期徒刑肆月，如易科罰金，
以佰元折算壹日。
    事  實
一、乙○○於民國八十八年間因偽造文書案件，經本院以八十八年度訴字第一○五八
    號判決判處有期徒刑五月，經臺灣高等法院以八十九年度上訴字第四二○二號判
    決撤銷原判，改判處有期徒刑五月，於九十年五月三日確定，甫於九十年九月三
    日易科罰金執行完畢。於九十年八月間受丙○○之委託，向位於臺北市○○○路
    ○段二二五號之陽信商業銀行大安簡易分行辦理貸款新台幣（下同）二十萬元，
    丙○○於九十年八月十七日在乙○○陪同下前往該分行辦理開立活期儲蓄存款帳
    戶00000000號之手續，而乙○○藉機知悉丙○○設定之提款密碼，於同
    年十一月八日丙○○完成對保手續後，該分行於同年月九日核准貸款並撥款二十
    萬元入丙○○之前開帳戶內後，乙○○旋即告知丙○○貸款已經獲准，但需扣除
    代辦費用，而丙○○認為代辦手續費過高，欲撤回上開借貸申請，乙○○竟藉保
    管丙○○印章、存摺及知悉密碼之便，於九十年十一月十二日先持有丙○○之印
    章，在臺北縣板橋市○○路○段某處，未得丙○○之同意冒用其名義盜蓋印章於
    陽信商業銀行取款條，並填寫密碼於取款條上，藉此表彰丙○○有提款之意而偽
    造私文書，並基於為自己不法所有之意圖，前往位於臺北縣永和市○○路○段一
    八八號之陽信商業銀行永和分行，佯稱取得丙○○之同意而欲提領前開帳戶內之
    金額，在永和分行內填寫取款金額為十八萬一千元，持上開偽造之取款條向上開
    分行不知情之經辦人員孫台馨行使，使孫台馨陷於錯誤，誤信該帳戶所有人丙○○有提款之意，依取款條交付乙○○現金十八萬一千元，足以生損害於丙○○本
    人，而乙○○提領款項後花用殆盡，直至丙○○於九十一年三月十五日接獲陽信
    商業銀行催繳本金、利息之通知之後，始知悉上情。
二、案經丙○○訴由臺灣板橋地方法院檢察署檢察官偵查起訴。
    理  由
一、訊據被告乙○○固不否認於九十年八月間受告訴人丙○○之委託代辦貸款業務，
    並於九十年十一月十二日在臺北縣板橋市○○路○段某處使用告訴人之印章於取
    款條上，及填寫取款密碼，並至位於臺北縣永和市○○路○段一八八號陽信商業
    銀行永和分行將金額填上後，自告訴人前述帳戶內提領十八萬一千元，且未將款
    項交付告訴人等事實，惟矢口否認有前揭犯行，辯稱伊在連巧標準財信有限公司
    （以下簡稱連巧公司）上班，負責辦理貸款業務，告訴人到公司來欲辦理貸款，
    之後陽信商業銀行核准貸款二十萬元，並將款項撥入告訴人之前揭帳戶內後，嗣
    後告訴人因連巧公司索取之手續費過高，欲撤回申請貸款案，而連巧公司不准許
    ，伊遂依照連巧公司指示填寫取款單，並至陽信商業銀行永和分行提領告訴人帳
    戶內十八萬一千元，並將十八萬一千元交回連巧公司，未料嗣後連巧公司人去樓
    空，而本票及切結書係證人甲○○以電擊棒威脅伊所簽署的云云。惟查，被告於
    九十年八月間接受告訴人之委託，而代辦向陽信商業銀行大安簡易分行貸款事宜
    ，而告訴人於九十年八月十七日開立活期儲蓄存款帳戶第00000000號，
    並於九十年十一月八日完成對保手續，而該分行於九十年十一月九日旋即核准貸
    款，並將二十萬元款項撥入告訴人前開帳戶內內，此有該分行九十二年十月三十
    日陽信大安字第○○○四號函及所附之開戶資料、消費者貸款申請書、借據、契
    約書、交易明細資料等為證。而告訴人於完成銀行對保程序後，因被告欲收取之
    手續費過高而欲取消貸款之申請，並未同意被告自該帳戶內提領任何款項，此據
    告訴人於審理程序中結證明確（請見本院九十二年一月十三日審判筆錄第四頁）
    ，復為被告所不爭執，是告訴人之前開證詞應屬可信。次者，被告於九十一年二
    月十五日親筆書寫之切結書承認未經告訴人同意而擅自提領款項，並簽下本票一
    張交由告訴人收執，表示願意賠償告訴人二十萬元，此有切結書、本票在卷足參
    ，倘被告自認毫無疏失過錯何以承諾賠償二十萬元。是以被告明知告訴人已撤回
    貸款申請並無領取款項之意，竟未經告訴人同意，利用代辦貸款手續持有告訴人
    印章及知悉取款密碼之便，盜蓋告訴人印章及填寫密碼於取款條上藉此偽造私文
    書，並持偽造之取款條向陽信商業銀行不知情之承辦人員孫台馨行使，使孫台馨
    陷於錯誤，誤認告訴人有自上開帳戶內提款之意，而交付現金十八萬一千元等情
    ，至為灼然。被告辯稱係依照連巧公司之指示自告訴人之帳戶內提取款項，並將
    款項交回連巧公司云云，惟告訴人既無繼續申辦貸款且無領取款項之意，連巧公
    司及被告未經告訴人同意授權焉能自告訴人帳戶內將款項提領花用，被告乃一成
    年女子有相當智識程度，倘若連巧公司之主管確有如此違法之指示，被告理應能
    明辨是非，毋須依照公司指示偽造文書而觸犯刑責，且被告復辯稱將十八萬一千
    元交回連巧公司之後，連巧公司立即人去樓空，公司主管杳無音訊云云，惟被告
    既自稱在連巧公司上班，公司確實存在且經營代辦貸款業務，何以能一夕之間憑
    空消失，而被告毫不知情，且與公司同事失去任何聯絡，被告辯稱之言過於荒謬
    ，諉無足採。再者，經本院經由經濟部商業司公司登記資料網站查詢資料顯示，
    連巧標準財信有限公司並未登記設立，有查詢資料在卷足稽，職是被告所稱之連
    巧公司是否確實存在，尚有疑問。末者，被告又辯稱係遭證人甲○○以電擊棒脅
    迫不得已簽下切結書及本票云云。然查，證人甲○○到庭結證證稱並無使用電擊
    棒威脅被告簽署切結書，且切結書之簽立係在被告母親之住處內，被告之母親亦
    在家中等語，此有證人甲○○之證詞為憑（請參見本院九十三年一月十三日審判
    筆錄第十頁至第十二頁）。是被告簽署切結書係在其母親之住家內，其母親亦在
    附近，如告訴人及證人甲○○確有不法情事，被告之母理應知悉，為何未出面制
    止或報警處理。何況，證人甲○○與告訴人僅係朋友關係，並非告訴人配偶或至
    親，何須為告訴人之債權問題而恐嚇、威脅被告因而罹刑責，況且被告自承未向
    警方報案，如係告訴人、證人甲○○以非法暴力方式追討債務，被告何以不向警
    方備案，是以被告辯稱之言，諸多矛盾瑕疵，要無可信。本件事證明確，被告犯
    行堪與認定，應依法論科。
二、核被告乙○○所為係犯刑法第二百十六條、第二百十條行使偽造私文書罪、第三
    百三十九條第一項詐欺取財罪。被告盜蓋告訴人丙○○之印章於取款條上之行為
    為偽造私文書之階段行為，被告偽造私文書之低度行為為行使偽造私文書之高度
    行為所吸收，均不另論罪。被告所犯上開二罪間，有方法結果之牽連關係，應從
    一重之行使偽造私文書罪論處。被告係以偽造之取款條以及藉由代辦業務知悉告
    訴人取款密碼之方式，向陽信商業銀行之承辦人員施用詐術，使承辦人員誤信告
    訴人有授權被告提款之意而交付款項予被告，係犯行使偽造私文書罪、詐欺取財
    罪，而公訴人認為被告除犯刑法第二百十六條、第二百十條行使偽造私文書罪外
    ，另係犯刑法第三百三十六條第二項之業務侵占罪，似有誤認，惟起訴犯罪事實
    同一，依刑事訴訟法第三百條變更起訴法條。被告於八十八年間因偽造文書案件
    ，經本院以八十八年度訴字第一○五八號判決判處有期徒刑五月，經臺灣高等法
    院以八十九年度上訴字第四二○二號判決撤銷原判，改判處有期徒刑五月，於九
    十年五月三日確定，甫於九十年九月三日易科罰金執行完畢，有臺灣高等法院被
    告全國前案紀錄表一紙在卷足憑，其於有期徒刑執行完畢五年內再犯本件有期徒
    刑以上之罪，為累犯，應依刑法第四十七條規定加重其刑。爰審酌被告犯罪之動
    機、目的、手段，犯罪時所受之刺激及其品性、生活狀況、智識程度、犯罪所生
    之損害，及犯罪後態度不佳仍狡辯卸責等一切情狀，量處如主文所示之刑，並諭
    知易科罰金之折算標準，以玆懲處。至於九十年十一月十二日陽信商業銀行取款
    條上之「丙○○」之印文壹枚，係被告盜蓋之印文，依最高法院四十八年台上字
    第一五三三號判例無須沒收，附此敘明。
據上論斷，應依刑事訴訟法第二百九十九條第一項前段、第三百條，刑法第二百十六
條、第二百十條、第三百三十九條第一項、第五十五條、第四十七條、第四十一條第
一項前段，罰金罰緩提高標準條例第一前段、第二條，判決如主文。
本案經檢察官程秀蘭到庭執行職務
中      華      民      國      九十三      年      一    月    三十    日
                                  臺灣板橋地方法院刑事第十四庭
                                          審判長法  官 趙義德
                                                法  官 張江澤
                                                法  官 絲鈺雲
右正本證明與原本無異。
如不服本判決，應於判決送達後十日內，向本院提出上訴狀。
                                                書記官 許清秋
中      華      民      國      九十三      年      二    月      七    日
附錄本案論罪科刑法條全文
刑法第二百十條
偽造、變造私文書，足以生損害於公眾或他人者，處五年以下有期徒刑。
刑法第二百十六條
行使第二百十條至第二百十五條之文書者，依偽造、變造文書或登載不實事項或使登
載不實事項之規定處斷。
刑法第三百三十九條
意圖為自己或第三人不法之所有，以詐術使人將本人或第三人之物交付者，處五年以
下有期徒刑、拘役或科或併科一千元以下罰金。
以前項方法得財產上不法之利益或使第三人得之者，亦同。
前二項之未遂犯罰之。
